【裁判字號】    96,破,111
【裁判日期】    970314
【裁判案由】    宣告破產
【裁判全文】
臺灣高雄地方法院民事裁定             96年度破字第111號
聲  請  人  甲○○
上列聲請人聲請宣告破產事件，本院裁定如下：
  主  文
聲請駁回。
聲請程序費用由聲請人負擔。
  理  由
一、本件聲請意旨略以：伊因理財失當而向銀行借貸，陷入循環
    高利陷阱，現已無力負擔年近20% 之高利及本金等鉅額銀行
    債務，現積欠銀行債務總計約新台幣1,959,707 元。又伊現
    僅有現金245,800 元之資產，顯已無力清償上開債務，而符
    合宣告破產要件。爰檢具財產狀況說明書及債權人清冊等文
    件，聲請准予宣告破產等語。
二、按「破產，對於債務人不能清償債務者宣告之」，破產法第
    57條定有明文。又「破產管理人之報酬為財團費用」「破產
    人及其家屬之必要生活費，視為財團費用」「財團費用及財
    團債務，應先於破產債權，隨時由破產人依破產法之規定清
    償之」「破產宣告後，如破產財團之財產不敷清償財團費用
    及財團債務時，法院因破產管理人之聲請，應以裁定宣告破
    產終止」，亦為同法第95條第1 項第3 款、第2 項、第97條
    、第148 條所明定。故破產法第57條雖規定債務人不能清償
    債務時得宣告破產，然依同法第148 條規定之意旨，若債務
    人之財產雖可勉強組成破產財團，但如預見縱進行破產程序
    ，該破產財團之財產顯仍不足清償破產財團費用及財團債務
    時，即應認無宣告破產之實益，而無待宣告破產後再另為宣
    告破產終止之必要，以避免無益程序之進行。再者，宣告破
    產後，係在法院之監督下，強制將債務人之財產為變價，用
    以分配清償債權，而就未能受清償部分之債權，則發生請求
    權視為消滅之效果（破產法第149 條參照）。故破產宣告之
    效力，就現行規定而言，係使債務人在破產宣告前所發生之
    債權全部實質歸於消滅，對債權人而言，影響自屬甚大，則
    在此制度之運作下，如何調整債務人重生機能及債權人權益
    保障間之平衡，以避免債務人利用破產制度而免除債務所引
    發之道德危險，並維護經濟秩序之穩定及交易安全之信賴，
    即應詳實審酌是否符合破產之要件。
三、經查，聲請人確積欠如附表所載債權人之債務合計有2,218,
    017 元，除據聲請人檢具債權人清冊外，並經本院向各債權
    人查明無訛，有債權人清冊及各債權人函文、陳報狀等在卷
    可參，而上開債權人均表示不同意宣告聲請人破產。再聲請
    人雖陳明現有現金254,800 元，惟未提出任何存款或現金之
    證明，且經本院於96年9 月17日發函聲請人請其提出現金財
    產之證明文件，迄今均無提出，已難認為其有何現金財產；
    而聲請人名下僅有一股票投資，價值為50,000元，有本院依
    職權調閱稅務電子閘門財產所得調件明細表附卷可憑，此外
    別無證據證明聲請人尚有其他財產可資支配，，以現行生活
    食衣住行各方面消費支出觀之，其幾無可供用以清債債務之
    款項。且依目前破產實務，破產管理人之最低報酬通常為50
    ,000元，是在扣除聲請人日常生活之必要費用後予以計算之
    結果，其資產得用以實際清償債務之餘額與現有之債務相較
    ，顯然過低；又其債務發生之原因，係聲請人在未予計算利
    息負擔及償債能力之情形下，大量向金融機關陸續辦理信用
    卡、現金卡及支借信用貸款所致，致循環利息沈重顯然超出
    聲請人得以負擔之數額，由債權得受償之比例為斟酌，若准
    予破產而使得以免除大部分之債務，實難認有符合債權債務
    間相對之衡平。
四、再者，破產制度既在於調和債務人重生機能及債權人權益保
    障，若有其他替代機制，更能為適當之處理時，即無藉由宣
    告破產之必要，而政府機關既已訂有督促金融機關就此類債
    務踐行協商機制，並已另積極訂立相關債務清償之法規以資
    因應，則若能藉由其他較為合理之機制為清償事宜之處理，
    而非以強制免除債務之方式為破產，應係較符合衡平之方案
    。本院認在現行破產效力係強制免責之情形下，聲請人所提
    出構成破產財團之財產，未能使本院認已符合破產機制之本
    旨，故在聲請人未能提出其他較為合理且有清償實益之破產
    財團前，本院尚難准予破產之宣告，本件聲請，應予駁回。
五、依破產法第5 條、民事訴訟法第95條、第78條、裁定如主文
    。
中    華    民    國    97    年    3    月    14     日
                民事鳳山分庭法  官    林意芳
上正本係照原本作成。
如對本裁定抗告須於裁定送達後10日內向本院提出抗告狀。
中    華    民    國    97    年    3    月    18     日
                            書記官    陸艷娣
  附表：
 ┌──┬────────┬─────┬─────┐
 │編號│ 債權人名稱     │債權種類  │債權金額  │
 ├──┼────────┼─────┼─────┤
 │1   │日盛國際商業銀行│信用卡    │  52,758  │
 ├──┼────────┼─────┼─────┤
 │2   │摩根聯邦資產管理│信用卡    │  85,971  │
 │    │股份有限公司    │          │          │
 ├──┼────────┼─────┼─────┤
 │3   │中國信託商業銀行│信用卡    │ 102,825  │
 │    │                │現金卡    │ 391,493  │
 │    │                │通信貸款  │  17,569  │
 ├──┼────────┼─────┼─────┤
 │4   │萬泰商業銀行    │信用卡    │  56,938  │
 │    │                │          │ 249,771  │
 ├──┼────────┼─────┼─────┤
 │5   │陽信商業銀行    │信用卡    │ 226,076  │
 ├──┼────────┼─────┼─────┤
 │6   │玉山銀行        │信用卡    │ 123,937  │
 ├──┼────────┼─────┼─────┤
 │7   │台新國際商業銀行│信用卡    │  69,929  │
 ├──┼────────┼─────┼─────┤
 │8   │兆豐國際商業銀行│信用卡    │  65,944  │
 ├──┼────────┼─────┼─────┤
 │9   │中國國際商業銀行│信用卡    │  47,945  │
 ├──┼────────┼─────┼─────┤
 │10  │第一金融資產管理│現金卡    │ 155,997  │
 │    │股份有限公司    │          │          │
 ├──┼────────┼─────┼─────┤
 │11  │元大商業銀行    │信用卡    │  65,379  │
 ├──┼────────┼─────┼─────┤
 │12  │永豐信用卡股份有│信用卡    │  69,392  │
 │    │限公司          │          │          │
 ├──┼────────┼─────┼─────┤
 │13  │國泰世華商業銀行│信用卡    │ 363,972  │
 ├──┼────────┼─────┼─────┤
 │14  │大眾銀行        │信用卡    │  65,658  │
 ├──┼────────┼─────┼─────┤
 │15  │高雄市監理處    │機車燃料稅│   6,453  │
 ├──┴────────┴─────┼─────┤
 │      合        計                │2,218,017 │
 └─────────────────┴─────┘


司法院資訊處製作；財團法人民間司法改革基金會備份。
